【裁判字號】    89,聲再,173
【裁判日期】    890824
【裁判案由】    背信
【裁判全文】
臺灣高等法院臺南分院刑事裁定            八十九年度聲再字第一七三號      Ｇ
      再審聲請人
      即受判決人  甲  ○  ○
右列聲請人因背信案件，對於本院八十六年度上更（一）字第二九○號中華民國八十
七年四月二十二日第二審確定判決，聲請再審，本院裁定如左：
      主      文
再審之聲請駁回。
      理      由
一、聲請意旨略以：（一）按有罪之判決確定後發現確實之新證據，足認受判決人應
    受無罪、免訴、免刑或輕於原判決所認罪名之判決者，依刑事訴訟法第四百二十
    條第一項第六款規定，為受判決人之利益，得聲請再審。（二）復按背信罪之成
    立要件，需行為人為他人處理事務，意圖為自己或第三人不法之利益，而為違背
    其任務之行為，「致生損害於本人之財產或其他利益」者始克該當，經查：(1)原
    判決附表編號九林岡欽原本申請貸放七百萬元，其所提供之擔保品市價總值約一
    千三百四十四萬元，最高可貸八成，即約一千零七十五萬元，被告核准貸放五百
    萬元，且係遵照信用部主任之簽注意見而批示「如擬」。苟謂本件貸款隱有「背
    信」疑慮，則其責任應在信用部主任始為合理，且再審聲請人既係依照信用部主
    任之意見批示「如擬」，又何來「無視於農會放款業務承辨人及信用部主任楊大
    陣等人之調查意見」之虞？(2)原判決附表編號十八陳和成原本申請貸放九百五十
    萬元，其所提供之擔保品市價總值一千五百零九萬元，最高可貸八成，即一千二
    百零七萬元，再審聲請人核准貸放九百萬元（信用部主任亦如此批示），再審聲
    請人並未有「無視信用部主任楊大陣等人調查意見」之虞。（三）倘再細觀再審
    聲請人所批示核貸之個案，不難發現再審聲請人並無濫權之情事：(1)而原判決附
    表編號二借款人為周慶協之貸放款，再審聲請人核准貸放之額度固為九百八十萬
    元，惟該抵押物經法院拍賣之金額已達一千一百萬元（見第一審卷第一○八頁）
    ，且於拍賣再轉賣更以一千七百五十萬元成交，顯然再審聲請人核准貸放之額度
    ，仍在農會代表大會決議之範圍。(2)原判決附表編號七借款人為張政川部分，擔
    保品經法院以四百一十萬元（見第一審卷第一○七頁）拍定，再審聲請人以三百
    萬元之金額核准貸放，仍未逾越農會代表大會決議加強擔保貸款之數額。(3)原判
    決附表編號八張政川原本申請貸放七百萬元，其所提供之擔保品市價總值九百八
    十九萬二千元，最高可貸八成，即約七百九十一萬元，再審聲請人核准貸放六百
    九十萬元，並未違反規定。(4)原判決附表編號九林岡欽原本申請貸放七百萬元，
    其所提供之擔保品市價總值約一千三百四十四萬元，最高可貸八成，即約一千零
    七十五萬元，再審聲請人核准貸放五百萬元（信用部主任亦同），並未違反規定
    。(5)原判決附表編號十高和山原本申請貸放一千五百萬元，其所提供之擔保品市
    價總值一千二百萬元，最高可貸八成，即九百六十萬元，再審聲請人核准貸放九
    百五十萬元，並未違反規定。(6)原判決附表編號十一王江慶原本申請貸放一千五
    百萬元，其所提供之擔保品市價總值約一千二百七十二萬元，最高可貸八成，約
    一千零一十八萬元，再審聲請人核准貸放九百五十萬元並未違反規定。(7)原判決
    附表編號十二陳昆清原本申請貸放一千五百萬元，其所提供之擔保品市價總值二
    千七百二十六萬元，最高可貸八成，約二千一百八十萬元，再審聲請人核准貸放
    一千五百萬元，並未違反規定。(8)原判決附表編號十三林豐富原本申請貸放一千
    五百萬元，其所提供之擔保品市價總值為一千七百五十九萬元，最高可貸八成，
    約一千四百萬元，再審聲請人核准貸放一千三百萬元，並未違反規定。(9)原判決
    附表編號十四王清源原本申請貸放一千五百萬元，其所提供之擔保品市價總值二
    千零二十九萬元，最高可貸八成，約一千六百二十三萬元，再審聲請人核准貸放
    一千三百萬元，並未違反規定。(10)原判決附表編號十五王仁義原本申請貸放九百
    八十萬元，其所提供之擔保品市價總值一千五百七十六萬元，最高可貸八成，約
    一千二百六十萬元，再審聲請人核准貸放九百五十萬元，並未違反規定。上開放
    款雖與承辦人員或信用部主任調查後評估之金額略有不同，然既仍在會員代表大
    會授權之最高標準下批示，自無背信可言，因而聲請再審。
二、按刑事訴訟法第四百二十條第一項第六款所謂發現確實之新證據，係指該項證據
    ，事實審法院於判決前因未經發見，不及調查斟酌，至其後始行發見且須可認為
    【確實足以動搖原確定判決者】而言，若判決前已經當事人提出或聲請調查之證
    據，經原法院捨棄不採或【顯然不足以動搖原確定判決所憑證據者】，即非該款
    所謂發見之新證據，不得據為再審聲請之原因，有最高法院廿八年抗字第八號、
    三十三年抗字第七○號、五十年台抗字第一○四號判例足資參照。
三、經查原判決係依(1)再審聲請人即被告甲○○乃台南縣仁德鄉農會總幹事，為該農
    會貸放款最後審核權之人，竟不顧查估人陳和泰、楊明誠、洪寶永等人，就原審
    判決書附表一所示各貸款申請人提供抵押擔保品查估之可貸價值，及楊大陣等人
    之查估評鑑及審查意見，以超出抵押擔保品之價值，批准附表一各借款人借貸之
    金額。(2)仁德農會第十一屆第五次會員代表大會議程議案第十四案「審議本會信
    用部加強擔保放款辦法案」之決議辦法內容與仁德鄉農業務輔導員即現職為合作
    金庫台南成功支庫襄理吳輝雄之證詞，被告對於原審判決書附表一所示之各抵押
    擔保品之當時市價多少？同一地區同類抵押擔保品之市場交易價格如何？於借款
    人之借款申請書上均付之闕如，批准借款當時，借款人所提供之抵押擔保品之時
    價均未經調查，且信用部主任楊大陣及抵押擔保品查估人陳和泰、楊明誠、洪寶
    永於借款申請書簽示借款人所提供之抵押品不足或信用不佳不宜貸放之情形下，
    被告竟批准附表一所示借款人之借款或超額借款。(3)借款人楊林木池等人於法務
    部調查局台南縣調查站詢問時之證述。(4)附表一編號２之借款人周慶協之貸款，
    被告核貸九百八十萬元，惟該抵押物經法院拍賣之金額雖達一千一百萬元，但其
    償還舊欠、利息、費用等，尚不足一百五十多萬元，又附表一編號７借款人張政
    川核貸三百萬元，雖經法院拍賣以四百十萬元拍定，然償還利息、費用等亦不足
    一百四十多萬元，顯已造成農會損失，因而認定被告甲○○犯背信罪，判處有期
    徒刑一年一月。綜觀判決理由就聲請人如何違背任務致損害仁德鄉農會之犯行得
    心證理由已載明綦詳。
四、本件聲請人所舉聲請再審之理由，係認就原審判決附表所示，聲請人所批示核貸
    之個案，均未超出市價總值之八成，並無視於農會放款業務承辦人及信用部主任
    楊大陣等人之調查意見，且部分抵押物經拍賣，拍賣金額已超過核貸之額度，顯
    然聲請人核准貸放之額度仍在農會代表大會決議之範圍。然聲請人之所述，已經
    原判決斟酌，並於理由中詳予說明，已如前述，況所持理由均係原已存在之事實
    ，並非新發現之新證據，揆之上開之說明，本件聲請再審之理由核與刑事訴訟法
    第四百二十條第一項所定情形不符，其聲請再審自無理由，應予駁回。
五、據上論斷，應依刑事訴訟法第四百三十四條第一項，裁定如主文。
中    華    民    國      八十九      年      八      月      二十四    日
                                  臺灣高等法院臺南分院刑事第四庭
                                      審判長法官  陳    義    仲
                                            法官  宋    明    蒼
                                            法官  蔡    崇    義
右正本證明與原本無異。
如不服本裁定應於送達後五日內向本院提出抗告狀。
                                      法院書記官  李    育    儒
中    華    民    國  八十九      年      八      月      二十八    日


司法院資訊處製作；財團法人民間司法改革基金會備份。
